【裁判字號】    95,抗,4
【裁判日期】    950105
【裁判案由】    假扣押
【裁判全文】
臺灣高等法院民事裁定                     95年度抗字第4號
抗  告  人
即債務  人  凱吉土石股份有限公司
法定代理人  戊○○
抗告人因與相對人即債權人丙○○.
間假扣押事件，對於中華民國94年10月11日臺灣基隆地方法院94
年度裁全字第1388號裁定提起抗告，本院裁定如下：
    主      文
抗告駁回。
抗告程序費用由抗告人負擔。
    理      由
一、相對人聲請意旨略以：
  (一)於93年3 月間，訴外人李棟凱（已故）以其為抗告人實際負
    責人之身分，持大圓滿礦業有限公司（下稱大圓滿公司，由
    白正彥、白裕吉父子實際負責）與抗告人於92年9月23 日簽
    立之「九份金礦昇福境礦場綜合營運開發案合約書」及「凱
    吉土石（礦業）股份有限公司營運計劃書」向渠等表示：「
    伊最近參與大圓滿公司之九份昇福坑之砂石開採營運，將有
    可觀之獲利」等語，並邀渠等加入。李棟凱、白正彥及白裕
    吉並提出大圓滿公司與台陽股份有限公司（下稱台陽公司）
    簽訂之「大粗坑礦區礦採掘工程承攬契約書」、大圓滿公司
    與奇陵產業股份有限公司簽訂之「使用同意書、委任書」以
    證明已取得台陽公司所有之九份大粗坑區域金礦之開採權，
    亦取得昇福坑周邊土地之使用權及管理權，作為礦區○○○
    道路之用；另並提出凱吉礦業有限公司與建基股份有限公司
    簽訂之「房屋及土地租賃契約」，以證明系爭合作開發案租
    地設廠等情。渠等因而不疑有他，決定加入本件開發案之合
    夥事業，並先後交付面額690萬元、1410萬元、1000萬元（
    共計3100萬元）之支票予李棟凱，上開支票已由抗告人之法
    定代理人戊○○、 抗告人及凱吉礦業有限公司分別提領290
    萬元、2710萬元及100萬元。
  (二)迨93年9 月間，李棟凱遭人槍殺身亡，渠等開始接手系爭開
    發案之業務，始發覺台陽公司早於90年8 月間終止與大圓滿
    公司間之承攬契約，上開「大粗坑礦區礦採掘工程承攬契約
    書」乃李棟凱、白正彥、白裕吉、戊○○所偽造；前揭「使
    用同意書、委任書」及「房屋及土地租賃契約書」亦係偽造
    之文件，業已提出詐欺之告訴。李棟凱、戊○○既為抗告人
    之代表權人及負責人，因執行職務致渠等受有損害，依民法
    第28條規定，抗告人應負連帶賠償責任。頃聞抗告人已著手
    脫賣財產，爰陳明願供擔保，聲請本件假扣押云云。
二、原裁定略以：相對人主張之返還投資款之請求，業據其提出
    九份金礦昇福坑礦場綜合營運開發案合約書、凱吉土石（礦
    業）股份有限公司營運計劃書、大粗礦坑區礦採掘工程承攬
    契約書、使用同意書及管理委任書、房屋及土地租賃契約書
    、九份金礦昇福礦業綜合開發案契約書、支票暨簽收單、系
    爭支票正反面、台陽公司90年8月9日陽業字第18號函、刑事
    告訴狀、臺灣板橋地方法院檢察署開庭通知書為證。並願供
    擔保以補釋明之不足，則其聲請核無不合，酌定擔保金後准
    許本件假扣押等語。
三、按債權人就金錢請求或得易為金錢請求之請求，欲保全強制
    執行聲請假扣押，如就債務人所應受之損害，已供法院所定
    之擔保者，法院得予准許，民事訴訟法第522條第1項、第
    526條第2項分別定有明文。是假扣押為保全程序，而非確定
    私權之訴訟程序，苟合於上開假扣押之要件，並經債權人敘
    明假扣押之原因存在，法院即得為准許假扣押之裁定，至於
    債權人之本案債權於實體上是否正當，屬本案問題，非假扣
    押保全程序中所得審認。
四、查相對人已就其請求及原因事實，提出九份金礦昇福坑礦場
    綜合營運開發案合約書、凱吉土石（礦業）股份有限公司營
    運計劃書、大粗礦坑區礦採掘工程承攬契約書、使用同意書
    及管理委任書、房屋及土地租賃契約書、九份金礦昇福礦業
    綜合開發案契約書、支票暨簽收單、系爭支票正反面、台陽
    公司90年8月9日陽業字第18號函、刑事告訴狀、臺灣板橋地
    方法院檢察署開庭通知書等件為證（原法院卷第6-41頁），
    堪認業已釋明。其雖未就假扣押之原因釋明，惟陳明願供擔
    保，本院認足以補釋明之不足，則原法院准許相對人之假扣
    押聲請，並無不合。抗告人雖辯稱：本件係相對人與伊公司
    之原股東李棟凱間之票據往來，與伊無關；相對人提出之九
    份金礦昇福礦業綜合開發案合作契約書，其上印文非伊之公
    司章；伊公司亦於93年8月20 日控告凱吉礦業原之股東白裕
    吉及白正彥詐欺，現亦在審理中等節，縱令屬實，須待抗告
    人另行提起實體訴訟以茲解決，非本件保全程序所得審究。
    抗告人仍執陳詞，指摘原裁定不當，為無理由，應予駁回。
五、據上論結：本件抗告為無理由，依民事訴訟法第495條之1第
    1項、第449條第1項、第95條、第78條，裁定如主文。
中    華    民    國    95    年    1     月    5     日
                  民事第一庭    審判長法  官  張耀彩
                                      法  官  盧彥如
                                      法  官  林金吾
正本係照原本作成。
本裁定除以適用法規顯有錯誤為理由，並經本院許可外，不得再
抗告。如提起再抗告，應於收受後10日內委任律師為訴訟代理人
向本院提出再抗告狀。並繳納再抗告費新台幣１千元。
中    華    民    國    95    年    1     月    5     日
                                      書記官  張淑芳


司法院資訊處製作；財團法人民間司法改革基金會備份。
